【裁判字號】    98,訴,472
【裁判日期】    980512
【裁判案由】    強盜等
【裁判全文】
臺灣彰化地方法院刑事判決               98年度訴字第472號
公  訴  人  臺灣彰化地方法院檢察署檢察官
被      告  丙○○
                      號(
選任辯護人  陳呈雲律師
上列被告因強盜等案件，經檢察官提起公訴（98年度偵字第628
、749號），本院判決如下：
    主  文
丙○○竊盜，處有期徒刑肆月，扣案鑰匙壹支沒收；又意圖為自
己不法之所有，攜帶兇器，以強暴至使不能抗拒，而取他人之物
，處有期徒刑柒年拾月；又意圖為自己不法之所有，以強暴至使
不能抗拒，而取他人之物，處有期徒刑伍年捌月，扣案石頭壹顆
沒收。應執行有期徒刑拾年貳月。扣案鑰匙壹支、石頭壹顆，
均沒收。
    事  實
一、丙○○意圖為自己不法之所有，為下列犯行：
（一）於民國（下同）97年11月16日凌晨1時許，在台中市○○
      路與新民街口，以自備鑰匙，竊取丁○○所有置放在上址
      之車號G3Z-187號重型機車，得手後，做為代步工具。
（二）丙○○復於97年12月1日上午9時許，在彰化縣北斗鎮農會
      ，發現高齡83歲之乙○○ (14年6月生)甫提領新台幣（下
      同）6萬元離開農會，丙○○隨即騎乘車號G3Z-187號重型
      機車尾隨其後。嗣於同日10時31分許，跟隨至北斗鎮○○
      路280號乙○○住處，丙○○佯稱找人，侵入乙○○三合
      院之庭院內（侵入住宅部分未據告訴），並在地上隨手拾
      起長約三十公分、客觀上具有危險性、可作為兇器使用之
      木棍（未扣案）毆打乙○○頭部，並將乙○○推倒，使乙○○身體因而受有頭部外傷併顱骨骨折及右側硬腦膜上出
      血、頭皮及右眉撕裂傷等傷害（傷害部份未據告訴），在
      乙○○倒地而無法抗拒時，丙○○再搶取乙○○外套口袋
      內之6萬元，得逞後立即逃逸。
（三）丙○○另於98年1月5日中午12時53分許，在彰化縣田中鎮
      ○○路○段田中郵局，發現高齡85歲之甲○○（12年7 月
      生）甫領完錢，騎腳踏車離開郵局，丙○○隨即騎乘車號
      G3Z- 187號重型機車尾隨其後，嗣於同日13時55分許，跟
      隨至田中鎮○○路○段137巷1號甲○○住處，丙○○佯稱
      修理瓦斯直接侵入甲○○住處後方廚房（侵入住宅部分未
      據告訴），見屋內只有甲○○1人，即出手用裝有石頭的
      棉布手套，敲擊甲○○的身體及頭部，甲○○身體因而受
      有頭皮多處挫裂傷（縫合共四針）等，致甲○○倒地不能
      抗拒後，旋即搶走甲○○褲子口袋內之1萬6千元，得手後
      立即逃逸。
      嗣經警方於98年1月13日上午10時15分許，在彰化縣社頭
      鄉○○路與社斗路口附近查獲並逮捕丙○○，並扣有犯案
      時所戴之安全帽一頂、所穿之深藍外套一件、供犯案所使
      用之機車鑰匙一支、棕色棉布手套（內包住石頭一塊）一
      隻。
二、案經甲○○就傷害部份提出告訴，由彰化縣警察局田中分局
    移請臺灣彰化地方法院檢察署檢察官偵查起訴。
    理    由
一、按被告以外之人於審判外之言詞或書面陳述，除法律有規定
    者外，不得作為證據，刑事訴訟法第159 條第1 項定有明文
    。本案後述所引用被告以外之人於審判外之供述證據及非供
    述證述，公訴人及被告、辯護人均同意有證據能力，亦未於
    言詞辯論終結前聲明異議，又無不適當情形，符合刑事訴訟
    法第159條之5規定，應均有證據能力，合先敘明。
二、上揭犯罪事實，業據被告丙○○於警訊、偵查中及本院審理
    中，對前揭竊取機車及持木棍強盜乙○○財物、持以棉布手
    套包覆之石頭強盜甲○○財物之行為均坦承不諱，核與證人
    即被害人丁○○、乙○○、甲○○等三人於警訊或偵訊中之
    證述及乙○○、甲○○於本院審理時，結證之情節大致相符
    （僅持木棍毆打乙○○之部位，與乙○○之證述略有出入，
    相關論證請參見理由三部分），並有被告犯案時所戴之安全
    帽一頂、所穿之深藍外套一件、棕色棉布手套（內含石頭一
    顆）一隻扣案足憑，及現場相片六幀（北斗分局警卷第15至
    17 頁）、路口監視器翻拍相片十六幀（98年度偵字第628號
    卷，第59至66頁）、被害人住處照片十幀（本院審理卷）、
    車籍查詢基本資料、機車贓物認領保管單（98年度偵字第
    628 號卷，第32、55頁）、財團法人彰化基督教醫院、卓醫
    院之乙○○之診斷證明書（北斗分局警卷第11至12頁），仁
    和醫院之甲○○診斷書（田中分局警卷第22頁）各一紙附卷
    可稽，被告之罪證明確，犯行堪予認定。
三、被告丙○○雖坦承犯罪事實欄一（二）所為之大部份犯行，
    但辯稱：「我用木棍打乙○○的脖子、背部，但他頭部的傷
    是撞到牆壁轉角處的尖角才受傷的，我推他，他跌倒才撞到
    頭部的。」惟被害人乙○○到庭證稱：「當初被告佯裝要向
    我問路，他問了兩次，我有點不耐煩，轉身要走，被告就拿
    東西打我的頭，打了三下，至於是用什麼東西打我，我不清
    楚，我的頭昏昏的，然後被告就搶我外套口袋內的六萬元。
    被告有把我推倒才搶我的錢。他打我，把我推倒在地，我的
    頭就很暈，被告有掀開我的外套，我當時有抓著被告的手一
    下子，但還是直接就被被告搶走我的錢。」「我只是頭昏昏
    的，但是還是有意識，知道被告打我的頭，並且推我，而且
    搶走我的錢」，互核卷附財團法人彰化基督教醫院乙○○之
    診斷證明書，乙○○受有「1、頭部外傷併顱骨骨折及右側
    硬腦膜上出血。2、頭皮及右眉撕裂傷。」，並無「脖子」
    、「背部」的外傷，顯見被告所辯持木棍毆打乙○○的「脖
    子、背部」並不足採，而乙○○之證詞與驗傷診斷書上所載
    之傷勢相符，故應以乙○○之證詞為可採。
四、按刑法第321條第1項第3款攜帶兇器竊盜罪，所稱之兇器，
    乃依一般社會觀念足以對人之生命、身體、安全構成威脅，
    而具有危險性之「器械」而言，(關於「器械」一語，參見
    社會秩序維護法第63條第1項第1款「無正當理由攜帶具有殺
    傷力之『器械』」；及最高法院院79年臺上字第5253號判例
    「螺絲起子為足以殺傷人生命、身體之『器械』」用語)。
    被告係持「木棒」砸毀他人車窗，以竊取他人車內之財物，
    該「木棒」既可砸毀車窗，依一般社會觀念即屬足以對人之
    生命、身體、安全構成威脅，而具有危險性之器械（參考統
    字第439號解釋，亦認木棍為兇器）。被告之行為，已合於
    刑法第321條第1項第3款攜帶兇器竊盜之規定，乃原判決卻
    依同法第320條第1項之普通竊盜，論處罪刑，自有判決適用
    法則不當之違法。而磚塊、石頭乃自然界之物質，尚難謂為
    通常之「器械」，從而持磚塊、石頭砸毀他人車窗竊盜部分
    ，尚難論以攜帶兇器竊盜罪（以上論述請參閱最高法院92年
    度台非字第38號判決）。在本案中，被告郭棉樹所持之木棍
    雖未扣案，但其持以毆打乙○○，已造成乙○○頭部的嚴重
    傷勢，顯然該木棍係足以「對人之生命、身體、安全構成威
    脅，而具有危險性」之兇器。至於犯罪事實欄一（三）部分
    ，參照前揭最高法院92年度台非字第38號判決意旨，「石頭
    」則不屬於兇器，核先敘明。
五、又按犯強盜罪，於實施強暴行為之過程中，例如因拉扯致被
    害人受有傷害，乃施強暴之當然結果，固不另論傷害罪。（
    參86年度台上字第3835號判例）。經查，本案被告以裝有石
    頭的棉布手套，作為強盜之犯案工具，敲擊甲○○之頭部，
    使甲○○受有頭皮多處挫裂傷，經縫合共四針，如被告另具
    傷害之犯意，被害人所受之傷勢，應不僅只於縫合四針之程
    度，顯見甲○○所受之傷，係被告強盜過程中，施強暴行為
    之當然結果，故不另論傷害罪。
六、核被告丙○○所為，犯罪事實欄一（一）係犯刑法第32 0
    條第1項竊盜罪；犯罪事實欄一（二）係犯刑法第330條第1
    項之攜帶兇器加重強盜罪；犯罪事實欄一（三）係犯刑法第
    328條第1項強盜罪。（與起訴書上所載論罪法條略有不同，
    惟檢察官已就以上論罪法條當庭更正如前引條文所示）。被
    告所犯竊盜、加重強盜、強盜等罪間，犯意各別，罪名有異
    ，應予分論併罰。爰審酌被告非但強盜被害人之財物，且均
    找年逾八旬無力抗拒之老人家下手，過程中並使被害人身體
    受傷害，惡性不輕，且迄今尚未與被害人和解或賠償被害人
    之損失，及被告坦承大部分犯行，並無前科紀錄，暨其犯罪
    之動機、目的、手段及所生之危害等一切情狀，認公訴人求
    處被告有期徒刑１２年稍嫌過輕，各量處如主文所示之刑，
    並定其應執行之刑，以示懲儆。
七、沒收部分：
    本院審理中，經檢察官指揮警方，於被害人乙○○住處扣得木
    棍一枝，經查，被告雖坦承使用木棍毆打乙○○，但否認係使
    用扣案之木棍，被害人乙○○亦無法指認扣案之木棍係被告強
    盜伊時所使用之犯案工具，故扣案之木棍1支既非為被告所有之
    物，亦無法認定為被告犯案所使用之工具，又扣案之棉手套
    原即置於車號G3Z-187號重型機車內，應屬車主丁○○所有
    ，另扣案之安全帽一頂、藍色外套一件，口罩一個，均為被
    告平日穿戴之衣、物，以上物品均不予宣告沒收；此外，扣
    案之機車鑰匙一支，石頭一塊（被告在南投縣民間鄉茶園旁
    隨地拾得），係被告犯案所使用之工具，且為被告所有之物
    ，爰依刑法第３８條第１項第２款、第３項規定宣告沒收，
    附此敘明。
據上論斷，應依刑事訴訟法第299條第1項前段、刑法第320條第1
項，第330條第1項、第328條第1項、第51條第5款、第38條第1項
第2款、第3項，刑法施行法第1條之1，判決如主文。
本件經檢察官王元郁到庭執行職務。
中    華    民    國    98    年    5     月    12     日
                  刑事第九庭      審判長法官  蕭文學
                                  法      官  葛永輝
                                  法      官  黃齡玉
以上正本證明與原本無異。
如不服本判決應於收受判決後10日內向本院提出上訴書狀，並
應敘述具體理由。其未敘述上訴理由者，應於上訴期間屆滿後
20日內向本院補提理由書(均須按他造當事人之人數附繕本)
「切勿逕送上級法院」。
告訴人或被害人對於判決如有不服具備理由請求檢察官上訴者，
其上訴期間之計算係以檢察官收受判決正本之日期為準。
中    華    民    國    98    年    5     月    13     日
                                      書記官  黃明慧
附錄本案論罪科刑法條全文：
中華民國刑法第320條
（普通竊盜罪、竊佔罪）
意圖為自己或第三人不法之所有，而竊取他人之動產者，為竊盜
罪，處5 年以下有期徒刑、拘役或 5 百元以下罰金。
意圖為自己或第三人不法之利益，而竊佔他人之不動產者，依前
項之規定處斷。
前二項之未遂犯罰之。
中華民國刑法第330條（加重強盜罪）
犯強盜罪而有第321條第1項各款情形之一者，處7年以上有期徒
刑。
前項之未遂犯罰之。
刑法第328第1項
意圖為自己或第三人不法之所有，以強暴、脅迫、藥劑、催眠術
或他法，至使不能抗拒，而取他人之物或使其交付者，為強盜罪
，處5年以上有期徒刑。


司法院資訊處製作；財團法人民間司法改革基金會備份。
